【裁判字號】    90,自,5
【裁判日期】    900612
【裁判案由】    詐欺
【裁判全文】
臺灣高雄地方法院刑事判決                                九十年度自字第五號
    自  訴  人  隆進小客車租賃有限公司
    自訴代表人  陳宏賓
    自訴代理人  乙○○
    被      告  丁○○
右列被告因詐欺等案件，經自訴人提起自訴，甲○判決如左：
    主  文
丁○○無罪。
    理  由
一、自訴意旨略以：被告丁○○於民國八十九年七月二日向自訴人隆進小客車租賃有
    限公司（以下簡稱隆進公司）租用車號ＸＸ—八八五五號小客車一輛（以下簡稱
    系爭車輛），約明租金每日新台幣（下同）二千三百元，租期二日，而由丙○○
    擔任連帶保證人，並簽訂租車契約書一紙，然被告竟於租賃期間故意駕車肇事而
    造成系爭車輛嚴重毀損，共積欠自訴人修理費及租金共計三萬九千三百元，嗣又
    意圖為自己不法之所有，向自訴人謊稱：既已還車，修理費用及租金即不會拖欠
    ，翌日必定付款等語，使自訴人陷於錯誤而同意其緩期清償，惟被告自此之後即
    逃匿無蹤，屢經催討均置之不理，自訴人始知受騙，因認被告涉有刑法第三百三
    十九條第二項之詐欺得利罪嫌。
二、按犯罪事實應依證據認定之，無證據不得推定其犯罪事實。又不能證明被告犯罪
    者，應諭知無罪之判決，刑事訴訟法第一百五十四條、第三百零一條第一項分別
    定有明文。又按，刑法上詐欺罪之成立，以意圖為自己或第三人不法所有，施用
    詐術而得有不法之利益為要件，如行為人並未施用詐術，或其所用方法不能認係
    詐術，亦不致使人陷於錯誤，即均與刑法詐欺罪之構成要件有間；至刑法第三百
    五十四條之毀損罪，則係指行為人出於故意而毀棄、損壞他人之物或令致不堪用
    ，足以生損害於公眾或他人之行為，若行為人非出於故意者，即不構成本罪。
三、自訴人認被告涉有毀損、詐欺罪嫌，無非係以被告將系爭車輛毀損後拒不賠償，
    並藉故拖延清償欠款等情為據，並提出租車契約書一份與該契約書所附之被告駕
    照影本、丙○○身分證影本各一紙為證。訊據被告丁○○故不否認有出面租用系
    爭車輛之事實，然堅決否認有毀損、詐欺犯行，辯稱：當初是因丙○○要求我幫
    他租車，所以我才出面幫他租用系爭車輛，實際上簽約完車輛就直接交給丙○○
    ，我也未從中得到任何好處，後來我不知道車子發生什麼事，等自訴人通知我才
    知道車子被撞壞，後來我一直聯絡不上丙○○，所以才遲未與自訴人解決等語。
    經查：
（一）證人丙○○業已到庭證稱：系爭車輛確實是我要求被告出面租的，租完車我就
      將車交給我弟弟開，結果我弟弟將車開去台中撞壞了，後來有將車拖回高雄還
      給自訴人等語（參照甲○九十年五月二十九日審判筆錄），核與自訴代理人乙○○所指稱：系爭車輛是由被告與證人丙○○一起來租的，後來在八十九年七
      月四日由一名男子將該車還回我們公司，我們發現該車有毀損，該男子說等公
      司報價出來後，會再和我們公司聯絡，但事後該男子就沒再與我們聯絡了（參
      照甲○九十年三月八日訊問筆錄）之情節相符，由此可知，系爭車輛之毀損並
      非因被告之行為所致，亦即被告並非毀損系爭車輛之行為人，再參以自訴代理
      人乙○○亦陳稱：被告應不是故意將系爭車輛撞毀等語（參照甲○九十年三月
      八日訊問筆錄），從而，被告自不構成刑法之毀損罪。
（二）又查，被告租用系爭車輛時，除繳付一日之租金外，並同時檢附其駕照影本與
      連帶保證人即證人丙○○之身分證影本，此有自訴人提出之上開證件影本附卷
      可參，且事後該車亦已歸還，是以自難認被告於租車之始即有詐欺之意圖，應
      先予敘明。另查，依前所述，自訴代理人亦自承：系爭車輛歸還時，係由一名
      男子向其稱待公司報價出來後將再與自訴人聯絡之情，是以自訴人之所有同意
      緩期清償，並非因被告有施用何種詐術所致，況自訴人於甲○調查、審理中，
      均無法具體指出被告究係施用何種詐術而使其陷於錯誤之情形，此外，亦查無
      證據足證被告與證人丙○○或丙○○之弟有何共同詐欺得利之犯意聯絡，是以
      被告並未因租用該車得到任何利益，從而，尚難僅因被告有請求延期清償之行
      為，即遽認其有詐欺之意圖或犯行。況查，被告業與自訴人達成和解，此有自
      訴代理人庭呈之和解書一紙在卷可憑，由此益足以證明被告並非意圖為自己或
      他人不法之所有而施用詐術使自訴人陷於錯誤而同意延期清償。
綜前所述，被告並無如自訴人所指之毀損或詐欺犯行，被告雖確為租用系爭車輛之契
約當事人，然其與自訴人之間租金、修車費用之償付問題，實屬民事糾紛問題，應循
民事途徑解決始為妥適，尚不得遽以刑事上之罪責相繩。自訴人之指訴既無法使甲○
得到被告有符合刑法上毀損罪與詐欺罪構成要件之有罪心證，此外復查無其他積極證
據足資證明被告有何毀損、詐欺犯行，核諸前揭說明，自應由甲○為被告丁○○無罪
之諭知。
據上論斷，應依刑事訴訟法第三百零一條第一項前段，第三百四十三條，判決如主文
。
中      華      民      國      九十    年      六    月      十二      日
                                  臺灣高雄地方法院刑事第六庭
                                      法  官  周  玉  群
右正本證明與原本無異。
如不服本判決，應於判決送達後十日內，向甲○提出上訴狀。
                                      書記官  黃  英  彥
中      華      民      國      九十    年      六    月      十二      日


司法院資訊處製作；財團法人民間司法改革基金會備份。
